最高法院刑事判決　　　　　　　　　　111年度台上字第795號
上　訴　人　臺灣高等檢察署檢察官郭靜文
被　　　告　林聖修
上列上訴人因被告違反毒品危害防制條例案件，不服臺灣高等法
院中華民國110年11月23日第二審判決（110年度上訴字第2124號
，起訴案號：臺灣士林地方檢察署109年度偵字第7131、13199號
），提起上訴，本院判決如下：
    主  文
上訴駁回。
    理  由
按刑事訴訟法第377 條規定，上訴於第三審法院，非以判決違
  背法令為理由，不得為之。是提起第三審上訴，應以原判決違
  背法令為理由，係屬法定要件。如果上訴理由書狀並未依據卷
  內訴訟資料，具體指摘原判決不適用何種法則或如何適用不當
  ，或所指摘原判決違法情事，顯與法律規定得為第三審上訴理
  由之違法情形，不相適合時，均應認其上訴為違背法律上之程
  式，予以駁回。
本件原審審理結果，認被告林聖修有如原判決事實欄所載之以
  新臺幣（下同）2千元之代價，販賣第二級毒品甲基安非他命2
  公克予李方宜，及以9千元之價格，販賣第三級毒品愷他命5公
  克予高欣瑩各犯行明確，因而撤銷第一審之科刑判決，改判仍
  論處被告以民國109 年1月15日修正，同年7月15日施行前毒品
  危害防制條例第4 條第2項之販賣第二級毒品罪刑，及同條第3
  項之販賣第三級毒品罪刑（均累犯），並為相關沒收、沒收追
  徵之諭知。已詳述其認定犯罪事實所憑之證據及理由。
上訴意旨略以：被告前已有販賣第三級毒品，經法院判處罪刑
  之前科，不知記取教訓，竟仍圖己私利，再為本案販賣毒品犯
  行，其所為實值非難，並無何情堪憫恕之處。而被告否認犯行
  ，本即無毒品危害防制條例第17條第2 項減刑規定之適用，自
  難執此謂科處法定最低度刑猶嫌過重。至被告販毒之數量、次
  數、金額等情狀，僅可為法定刑內科刑審酌之依據。綜此，原
  判決依刑法第59條規定酌減其刑，有適用法則不當之違法云云
  。
惟按：
㈠立法者就特定之犯罪，綜合各犯罪之不法內涵、所欲維護法益
  之重要性、防止侵害之可能性及事後矯正行為人之必要性等各
  項情狀，於刑罰法律規定法官所得科處之刑罰種類及其上下限
  （即法定刑）。惟犯罪之情狀千變萬化，為賦予法官在遇有客
  觀上顯可憫恕之犯罪情狀，於即使科處法定刑最低刑度，仍嫌
  過重之狀況時，得酌量減輕其刑至較法定最低度為輕之刑度，
  以符合憲法罪刑相當原則，爰訂定刑法第59條作為個案量刑調
  節機制，以濟立法之窮。而該條所稱「犯罪之情狀」，與同法
  第57條所規定科刑時應審酌之「一切情狀」，並非有截然不同
  之領域，故是否依刑法第59條規定酌減其刑，自應就同法第57
  條各款所列事項，以及其他一切與犯罪有關之情狀，予以全盤
  考量，審酌其犯罪有無顯可憫恕之情狀，以為判斷。再者，是
  否適用刑法第59條規定酌減其刑，乃法律賦予「量刑審酌者」
  之事實審法院得為自由裁量之事項；倘其裁量無明顯濫權或失
  當，作為「量刑審查者」之法律審自應予尊重，無許當事人依
  憑主觀任意指為違法。
㈡原判決已敘明：被告本案犯行，雖助長毒品流通，戕害他人健
  康，惟其僅各為1 次販賣第二級毒品、販賣第三級毒品犯行，
  對象各僅1人，數量分別為2公克（原審誤為1公克）、5公克，
  與大量售販毒品之中盤、大盤毒販，顯然不同。另被告並無其
  他減刑規定之適用，而販賣第二級毒品罪，法定本刑為「無期
  徒刑或7 年以上有期徒刑」；販賣第三級毒品罪，法定本刑則
  為「7 年以上有期徒刑」。綜此各情以觀，本件有情輕法重尚
  堪憫恕之情形，而就其上開犯行，均依刑法第59條之規定，予
  以酌減其刑等旨，經核此乃其裁量權之合法行使。既未違反罪
  責原則、公平原則之情事，自無適用法則不當之可言。檢察官
  上訴意旨，無非係就原審酌減與否職權之適法行使，及原判決
  已明白說明之事項，再為爭執，難認係適法之第三審上訴理由
  。其上訴不合法律上之程式，應予駁回。
據上論結，應依刑事訴訟法第395條前段，判決如主文。
中    華    民    國   111    年    3     月    10    日
                  刑事第三庭審判長法  官  徐  昌  錦  
                                  法  官  林  恆  吉  
                                  法  官  周  政  達  
                                  法  官  侯  廷  昌  
                                  法  官  江  翠  萍  
本件正本證明與原本無異
                                  書記官
中    華    民    國   111    年    3     月    16    日